【裁判字號】    99,中簡上,699
【裁判日期】    990921
【裁判案由】    詐欺
【裁判全文】
臺灣臺中地方法院刑事判決           99年度中簡上字第699號
公  訴  人  臺灣臺中地方法院檢察署檢察官
上  訴  人
即  被  告  丁○○
上列上訴人即被告因詐欺案件，不服本院臺中簡易庭99年度中簡
字第2010號中華民國99年7月26日第一審簡易判決（檢察官聲請
簡易判決處刑案號：臺灣臺中地方法院檢察署99年度偵字第1273
3號、99年度偵字第13021號、99年度偵字第13181號、99年度偵
緝字第1292號），提起上訴，本院管轄之合議庭認應適用通常程
序審判，自為第一審判決如下：
    主    文
原判決撤銷。
本件公訴不受理。
    理    由
一、檢察官聲請簡易判決處刑意旨略以：被告丁○○明知近年來
    坊間盛行以虛設、租賃、借用或買賣人頭帳戶、手機門號等
    方式，供詐騙集團作為詐騙他人交付財物之不法用途，亦可
    預見無故收購、租賃或借用他人之手機門號者，目的及手段
    詭異，極可能係將之作為財產犯罪之工具，用於避免真實身
    分暴露而遭到訴究。詎竟基於縱有人以其所提供之手機門號
    實行詐欺取財犯罪，亦不違背其本意之幫助故意，在民國98
    年10月30日申辦取得0000000000門號後，隨即於同日某時，
    將之交予不詳詐騙集團成員，容任詐騙集團利用上述門號，
    作為詐財之工具使用。嗣該不詳詐騙集團使用不同帳號，在
    奇摩拍賣網站及露天拍賣網站，虛偽刊登販賣汽車零件、數
    位相機及肩揹購物包等拍賣廣告，並以上述門號作為聯絡工
    具，致被害人甲○○、丙○○、乙○○及戊○○等人均陷於
    錯誤，在參與競標後，分別於98年12月8日12時20分許、同
    年月8日19時37分許、同年月9日14時33分許及同年月10日17
    時57分許，依詐騙集團成員指示，各將新臺幣（下同）4910
    元、5600元、9001元及15000元，匯入詐騙集團成員指定之
    人頭帳戶內，嗣甲○○、丙○○、乙○○及戊○○等人於匯
    款後未收到所購貨物，始知受騙。因認被告丁○○涉有刑法
    第30條第1項前段、第339條第1項之幫助詐欺取財罪嫌。
二、按檢察官審酌案件情節，認為宜以簡易判決處刑者，應即以
    書面為聲請；該項聲請，與起訴有同一之效力；刑事訴訟法
    第451條第1項、第3項定有明文。次按，檢察官聲請以簡易
    判決處刑之案件，經法院認為有第451條之1第4項但書之情
    形者，應適用通常程序審判之；再法院應於檢察官求刑或緩
    刑宣告請求之範圍內為判決，但法院於審理後，認應為無罪
    、免訴、不受理或管轄錯誤判決之諭知者，不在此限，刑事
    訴訟法第452條、第451條之1第4項但書第3款分別定有明文
    。再按，刑事訴訟法第303條第7款規定：「案件有下列情形
    之一者，應諭知不受理之判決：七、依第8條之規定不得為
    審判者」，而刑事訴訟法第8條則係規定：「同一案件繫屬
    於有管轄權之數法院者，由繫屬在先之法院審判之。但經共
    同之直接上級法院裁定，亦得由繫屬在後之法院審判。」。
    此項訴訟法上所謂一事不再理之原則，關於實質上一罪或裁
    判上一罪，均有其適用（最高法院60年台非字第77號判例意
    旨可資參照）。又按想像競合犯在法律上視為裁判上一罪，
    故檢察官就其中之一部起訴者，其效力及於全部。是檢察官
    就與已提起公訴之案件有想像競合犯裁判上一罪關係之犯罪
    事實，若先後繫屬於有管轄權之數法院，應由繫屬在先之法
    院審判，繫屬在後之法院即應諭知不受理之判決。
三、經查：
（一）被告丁○○涉嫌基於幫助他人詐欺取財之不確定故意，於
      98年10月30日申辦取得0000000000門號後，隨即於98年10
      月30日至同年12月11日間某日，將之交予不詳詐騙集團成
      員，容任詐騙集團利用上述門號，作為詐財之工具使用，
      嗣該不詳詐騙集團成員即在奇摩拍賣網站及露天拍賣網站
      ，虛偽刊登販賣數位相機之拍賣廣告，並以上述門號作為
      聯絡工具，致被害人江俊毅、房帟辰等人分別陷於錯誤，
      而各於98年12月8日、同年月11日，依詐欺集團成員指示
      ，分別將7100元、3600元匯出至詐欺集團成員指定之人頭
      帳戶內之犯行，業經臺灣南投地方法院檢察署檢察官於99
      年5月28日以99年度偵字第799號、99年度偵字第1965號向
      臺灣南投地方法院聲請簡易判決處刑在案，並於99年6月
      14日繫屬於臺灣南投地方法院，嗣臺灣南投地方法院於99
      年6月30日以99年度審投刑簡字第280號為第一審簡易判決
      後，刻正由該院以99年度簡上字第66號審理在案，此有臺
      灣高等法院被告前案紀錄表、臺灣南投地方法院檢察署99
      年度偵字第799號、99年度偵字第1965號聲請簡易判決處
      刑書及臺灣南投地方法院檢察署99年6月14日投檢兆謙99
      偵799字第11378號函上之臺灣南投地方法院收文戳章上載
      收案日期等在卷可按（下稱前案）。
（二）而本案公訴人聲請簡易判決處刑之犯罪事實，與前案為臺
      灣南投地方法院檢察署檢察官以99年度偵字第799號、99
      年度偵字第1965號聲請簡易判決處刑書所載之犯罪事實，
      除被害人不同之外，被告因幫助詐欺取財所提供之行動電
      話門號0000000000號、交付予犯罪集團成員之時間區間以
      及該犯罪集團實施詐欺取財之犯罪手法等情節，均屬相同
      ，從而，被告前案與本案之幫助詐欺取財犯行，堪認係於
      同一時間、地點，一次交付其所有之上揭行動電話門號SI
      M卡，以幫助他人犯詐欺取財犯行，而造成先後兩案之被
      害人多人分別受有財產上之損害。被告乃一行為觸犯基本
      構成要件相同之數罪名，為想像競合犯，依刑法第55條規
      定，應以一罪論，是本案與前案核屬同一被告、同一犯罪
      事實之「同一案件」甚明。而查，本案臺灣臺中地方法院
      檢察署檢察官以99年度偵字第12733號、99年度偵字第130
      21號、99年度偵字第13181號、99年度偵緝字第1292號向
      本院聲請簡易判決處刑，其繫屬於本院之時間為99年7月2
      日，此有臺灣臺中地方法院檢察署99年7月2日中檢輝敬殊
      99偵12733等字第059211號函上本院刑事收案電腦編號戳
      章上載收案日期附卷可憑，是故本案屬檢察官就與已向他
      管法院聲請簡易判決處刑（與起訴有同一之效力）之案件
      有想像競合犯裁判上一罪關係之犯罪事實，重複向本院聲
      請簡易判決處刑（與起訴有同一之效力），而本院顯為繫
      屬在後之法院，核諸前揭刑事訴訟法規定，本院不得逕行
      審判，爰改依通常程序，且不經言詞辯論，逕為不受理之
      判決。
四、據上論斷，應依刑事訴訟法第452條、第303條第7款、第8條
    、第307條，判決如主文。
中    華    民    國    99    年    9    月    21     日
                刑事第十庭    審判長法  官  張恩賜
                                    法  官  楊萬益
                                    法  官  廖慧如
以上正本證明與原本無異。
如不服本判決，應於送達後十日內向本院提出上訴狀（須敘述具
體理由並附繕本），上訴於臺灣高等法院臺中分院。上訴書狀如
未敘明理由，須於上訴期間屆滿後二十日內補提理由書於本院。
                                    書記官  張宏清
中    華    民    國    99    年    9    月    21     日

司法院資訊處製作；財團法人民間司法改革基金會備份。
